---
title: "PHYLSOSEQ TAREA"
author: "Dominguez Alondra."
date: "2025-03-30"
output: html_document
---

# **TAREA PHYLOSEQ**

### **1.- Cargar los datos** 

```{r}
#1.- Cargar los datos.
data("dietswap", package = "microbiome")
datos_ps <- dietswap
datos_ps

```

**¿Cuántas muestras y taxones contiene el objeto?**\
130 taxones con 222 muestras que analizaron con 8 variables.

**¿Qué variables están disponibles en los metadatos de las muestras?**

-   Otu_table: con las abundancias de los taxones en las muestras.

-   Sample_data: las variables registradas.

-   Tax_table: Datos con la taxonomia.

### **2.- Curvas de rarefraccion**

**¿Qué indican estas curvas?**

**¿Hay muestras que deberían descartarse por bajo conteo?**

```{r}
otu_rare <- otu_table(datos_ps) 
otu_rare <- as.data.frame(t(otu_rare)) 
sample_names <- rownames(otu_rare) 

otu.rarecurve = rarecurve(otu_rare, step = 10000, col = rainbow(length(otu_rare)))
```

### 3.- **Diversidad alfa.**  
**¿Qué interpretas de estas gráficas?**  


**¿Hay diferencias notorias entre grupos?**  


