---
title: "PHYLSOSEQ TAREA"
author: "Dominguez Alondra."
date: "2025-03-30"
output: html_document
---

# **TAREA PHYLOSEQ**

```{r message=FALSE, warning=FALSE}
library(phyloseq)
library(microbiome)
library(ggplot2)
library(vegan)
library(dplyr)
library(data.table)
```

### **1.- Cargar los datos** 

```{r}
#1.- Cargar los datos.
data("dietswap", package = "microbiome")
datos_ps <- dietswap
datos_ps

```

1.  **¿Cuántas muestras y taxones contiene el objeto?**\
    130 taxones con 222 muestras que analizaron con 8 variables.

2.  **¿Qué variables están disponibles en los metadatos de las muestras?**

-   Otu_table: con las abundancias de los taxones en las muestras.

-   Sample_data: las variables registradas.

-   Tax_table: Datos con la taxonomia.

### **2.- Curvas de rarefraccion**

**1.- ¿Qué indican estas curvas?**

Nos indican si la muestra que se tomo se hacer a la riqueza total de un sitio, es la representacion grafica de individuos muestreados al azar y si son representativos del sitio del que se tomaron.

**2.- ¿Hay muestras que deberían descartarse por bajo conteo?**

Si las muestras con bajo conteo se forman una meseta en la grafica, no se deben de quitar ya que indican que las muestras tomadas son representativas del sitio, si no forman una meseta y solo es una pendiente se recomienda quitar esas muestras debido a que faltan más muestras.

```{r}
otu_rare <- otu_table(datos_ps) 
otu_rare <- as.data.frame(t(otu_rare)) 
sample_names <- rownames(otu_rare) 

otu.rarecurve = rarecurve(otu_rare, step = 10000, col = rainbow(length(otu_rare)))
```

### 3.- **Diversidad alfa.**

1.  **¿Qué interpretas de estas gráficas?**

    Que en la grafica de los valores de simpson se observa que tienen valores altos indicando que hay dominancia de ciertas especies, los valores de Shannon tambien son mayores "relativos", pero como se desconoce el maximo valor se puede interpretar en las graficas que hay ciertas especies que dominan, pero no es dominancia total ni totalmente equidad en el sistema.

2.  **¿Hay diferencias notorias entre grupos?**

    No se observan diferencias notorias entre los grupos, la unica diferencia notorias es que mientras los grupos DI y HE estan dispersos a lo largo de la grafica el grupo ED esta más concentrado en las graficas.

```{r message=FALSE, warning=FALSE}
mod_datos_ps <- prune_taxa(taxa_sums(datos_ps) > 1, datos_ps) #eliminar los que no estan.

plot_richness(mod_datos_ps, x = "sample",color = "group", measures= c("Observed", "Shannon", "Simpson"))


#OBSERVADOS/RIQUEZA
estimate_richness(datos_ps, measures="Observed")
#SHANNON:
estimate_richness(datos_ps, measures= "Shannon")
#SIMPSON:
estimate_richness(datos_ps, measures= "Simpson")
```

### **5.- Diversidad Beta**

1.  **¿Los grupos se separan visiblemente?**

    No hay una separacion visible de los grupos.

2.  **¿Qué podría estar causando esas diferencias?**

    Que las variables seleccionadas no explican el total de la variacion.

```{r message=FALSE, warning=FALSE}
pca_datos <- ordinate(datos_ps, method = "PCoA", distance = "bray")

plot_1 <- plot_ordination(datos_ps, pca_datos, color = "group")+
  geom_point(size=2) + geom_path(size=0.1) + scale_colour_hue(guide = FALSE) 
plot(plot_1)

plot_2 <- plot_ordination(datos_ps, pca_datos, color = "sample")+ #para ver por muestra
  geom_point(size=2) + geom_path(size=0.1) + scale_colour_hue(guide = FALSE) 
plot(plot_2)
```

### **6.- GRAFICAS RANK-ABUNDANCE**

1.  **¿Qué tan dominada está la comunidad por pocos taxones y cuáles son?**

    Si por dos; Firmicutes y Bacteroides.

2.  **¿Qué tipo de distribución parece seguir?**

    Parecen seguir una distribucion logaritmica.

```{r message=FALSE, warning=FALSE}
# PASA LOS DATOS DEL TAXA EN PORCENTAJE:
datos_modificados <- transform_sample_counts(datos_ps, function(x) 1e+02 * x/sum(x))
#LO  MANIPULA PARA GGPLOT
clusterData <- psmelt(datos_modificados) #psmelt:Melt phyloseq data object into large data.frame

clusterData <- filter(clusterData,Abundance > 0)

tax_table(datos_ps) #Phylum:
clusterAgg <- aggregate(Abundance ~ OTU + Phylum, data=clusterData, mean)

clusterAgg <- clusterAgg[order(-clusterAgg$Abundance),][1:100,]


ggplot(clusterAgg,aes(x=reorder(OTU,-Abundance),y=Abundance)) +
  geom_point(aes(color=Phylum),size=3) + 
  theme(axis.ticks = element_blank(), axis.text.x = element_blank()) +
  scale_y_log10() + ggtitle("RANK-ABUNDANCE POR PHYLUM")
```

### **7.- Gráficas apiladas de abundancia por taxón**

1.  **¿Hay algún phylum que domine?**

    Dos phylum; Bacteroides y Firmicutes.

2.  **¿Se observan diferencias entre grupos?**

    No, ambos grupos tienen a los phylum Bacteroides y Firmicutes como dominantes y los otros phylum presentes estan en poca abundancia comparada a los dos primeros.

```{r}
plot_bar(datos_ps, x = "nationality", y = "Abundance", fill ="Phylum") + geom_bar(aes(color=Phylum, fill=Phylum), stat="identity", position="stack")

```

# EJERCICIO 2.

**Cargar los datos.**

```{r}
#GlobalPatterns.
data("GlobalPatterns")
data_gp <- GlobalPatterns
```

**Procesamiento de los datos.**

```{r message=FALSE, warning=FALSE}
#Filtrar taxa con menos de 5 lecturas en al menos 20% de las muestras
datos_gp_1 <- filter_taxa(data_gp, function(x) sum(x > 5) > (0.2 * length(x)), TRUE)

  #Family
rank_names(data_gp)
filtrado_gp<- tax_glom(data_gp, taxrank= "Family", NArm=TRUE, bad_empty=c(NA, "", " ", "\t"))

#Transformar a abundancias relativas (%)
relativos_gp <- transform_sample_counts(filtrado_gp, function(x) x / sum(x))
class(relativos_gp)
#Subset para incluir solo muestras de: Soil, Feces, Skin
filtrado_solo_gp <- subset_samples(relativos_gp, SampleType %in% c("Soil", "Feces", "Skin"))
filtrado_solo_gp

#FILTRADO SIN ABUNDANCIAS RELATIVAS
filtrado_solo_gp_2 <- subset_samples(filtrado_gp, SampleType %in% c("Soil", "Feces", "Skin"))
filtrado_solo_gp_2 #NO EN ABUNDANCIAS REALTIVAS.
```

**Diversidad alfa:**

```{r}
alpha_div <- estimate_richness(filtrado_solo_gp_2, measures = c("Shannon","Simpson", "Observed"))
alpha_div
```

**Vizualizacion de los datos.**

```{r message=FALSE, warning=FALSE}
plot_richness(filtrado_solo_gp_2, x = "sample",color = "SampleType", measures= "Observed") + 
  geom_boxplot()

plot_richness(filtrado_solo_gp_2, x = "sample",color = "SampleType", measures= "Shannon")+ 
  geom_boxplot()

plot_richness(filtrado_solo_gp_2, x = "sample",color = "SampleType", measures= "Simpson")+ 
  geom_boxplot()

```

**Curvas de Rank-abundance:**

```{r}
# PASA LOS DATOS DEL TAXA EN PORCENTAJE:
datos_modificados_gp <- transform_sample_counts(data_gp, function(x) 1e+02 * x/sum(x))
clusterData_gp <- psmelt(datos_modificados_gp) #psmelt:Melt phyloseq data object into large data.frame

#QUITA LAS QUE NO TIENEN=0
clusterData_gp <- filter(clusterData_gp,Abundance > 0)

#CALCULA LA MEDIA DE LSO TAXONES (OTU) Y LOS PHYLUM
# this is where the mean is calculated and the taxa to display is chosen

clusterAgg_pg <- aggregate(Abundance ~ OTU + Phylum, data=clusterData_gp, mean)

#Ordena las abunancias, aqui solo toma las 100 más abundantes.
# filtering and picking the number to display
clusterAgg_pg <- clusterAgg_pg[order(-clusterAgg_pg$Abundance),][1:100,]
```

**Graficas:**

```{r}
ggplot(clusterAgg_pg,aes(x=reorder(OTU,-Abundance),y=Abundance)) +
  geom_point(aes(color=Phylum),size=3) + 
  geom_line(aes(group = 1), size = 0.5, color="red")+
theme(axis.ticks = element_blank(), axis.text.x = element_blank()) +
  scale_y_log10() + ggtitle("RANK-ABUNDANCE.")
```

**Perfil taxonomico:**

-   **Incluir gráficos y comentar resultados biológicos.**

    Los phylum más representativos son: AD3, Bacteroides, Cyanobacterias, Fusobacterias y GN04

-   **Interpretar resultados en contexto ecológico**

    Los phylum que aparecen en las graficas son phylum presentes en el intestiono y diversos tejidos del cuerpo humano, como se tomaron las muestras de heces, suelo y piel, explica porque la presencia de este tipo de phylum sean los más representativos.

```{r}
agrupados_gp_1 <-merge_samples(data_gp, "SampleType")

sample_data(agrupados_gp_1)$SampleType = factor(sample_names(agrupados_gp_1))
agrupados_gp_2 = transform_sample_counts(agrupados_gp_1, function(x) 100 * x/sum(x))

sample.variables(data_gp)
datos_modificados_gp <- transform_sample_counts(data_gp, function(x) 1e+02 * x/sum(x))
clusterData_gp <- psmelt(datos_modificados_gp) #psmelt:Melt phyloseq data object into large data.frame

abundancia_mayores <- clusterData_gp %>% group_by(Phylum) %>%
  summarise(abundancia_promedio = mean(Abundance)) %>%
  arrange(desc(abundancia_promedio)) 

abundantes_5 <-abundancia_mayores[1:5, ]

abundantes_5_filtrado <- clusterData_gp %>% filter(Phylum %in% abundantes_5$Phylum)
```

**Grafica:**

```{r}
ggplot(abundantes_5_filtrado, aes(x = SampleType, y = Abundance, fill = Phylum)) + 
  geom_bar(aes(color = Phylum, fill = Phylum), stat = "identity", position = "stack") +
  ggtitle("Agrupados 5") +theme_bw() +
  facet_wrap(~ Phylum)
```

**DIVERSIDAD BETA:**

```{r}
sample.variables(data_gp)
pca_datos_gp <- ordinate(data_gp, method = "PCoA", distance = "bray")

 plot_1_gp <- plot_ordination(data_gp, pca_datos_gp, color = "SampleType")+
    geom_point(size=2) + geom_path(size=0.1) + scale_colour_hue(guide = FALSE) +
    stat_ellipse(geom = "polygon", level = 0.95,
                 fill = 4, alpha = 0.25) 
  plot(plot_1_gp)
```

**PERMANOVA:**

```{r}
metadata <- as(sample_data(filtrado_solo_gp_2), "data.frame")

adonis2(distance(filtrado_solo_gp_2, method="bray") ~ SampleType, data = metadata)
```

### **Preguntas de interpretacion:**

1.  **¿Qué ambiente muestra mayor diversidad alfa? ¿A qué factores podría deberse?**

    Las muestras de suelo y de piel son las que obtienen mayor diversidad alfa, esto se puede deber a la composición que tiene, donde al estar expuestos al ambiente los cambios son más marcados, a diferencia de las heces donde la microbiota estomacal cambia a lo largo del tiempo (en un mismo dia) se ha observado que mantiene una composición similar.

2.  **¿Qué se observa en la ordenación PCoA respecto a similitudes entre muestras?**

    Que se observan grupos bien definidos que tiene la misma composcion, pero que hay dos grupos que tienen en su composicion varios phylum y no solo uno como los otros grupos que se forman y que estan separados ente si.

3.  **¿Qué patrón de dominancia taxonómica muestran las curvas de rango-abundancia?**

    Bacteroides, firmicutes y actinobacteria son los phylum que se encuentran en mayor abundancia, mientras que proteobacteria es el phylum que menor abundancia tiene.

4.  **¿Qué phyla son dominantes en cada ambiente y qué implicaciones ecológicas sugieren?**
